臺灣臺南地方法院民事裁定
111年度家親聲字第359號
聲  請  人  許綵倪    住○○市○○區○○路00巷000號
兼  法  定
代  理  人  謝昀芯  
相  對  人  許家祥  

上列當事人間請求給付扶養費事件，本院裁定如下：
    主  文
相對人應自本裁定確定之日起至聲請人乙○○(女、民國00年0月00
日生)成年之日止，按月於每月5 日前給付聲請人乙○○新台幣13,
000元。前開給付每有遲誤1期履行者，其後12期視為亦已到期，
如所餘期數未達12期者，視為全部到期。
相對人應給付聲請人丙○○新台幣2,399,940 元，及自民國111年9
月18日起至清償日止，按週年利率百分之5計算之利息。
其餘聲請駁回。
聲請程序費用由相對人負擔10分之9，餘由聲請人丙○○負擔。
    理  由
一、聲請意旨略以：聲請人丙○○與相對人甲○○於民國88年間結識
    交往，而於94年2月11日生下聲請人乙○○，嗣相對人於同年9
    月19日認領聲請人乙○○，且於96年7月2日由法院裁定由聲請
    人丙○○任聲請人乙○○之親權人。惟相對人自聲請人乙○○出生
    至今均未負起扶養義務，聲請人乙○○所有扶養費用均由聲請
    人丙○○單獨負擔，依民法第179條不當得利法律關係，聲請
    人丙○○自得向相對人請求返還代墊扶養費用新臺幣（下同）
    2,730,000 元(期間為以本件聲請時往前請求15年)。另相對
    人為聲請人乙○○之父親，雖未擔任親權人，仍應負擔扶養費
    用，依民法第1084條、第1116條之2之規定，請求相對人按
    月給付聲請人乙○○扶養費自本裁定確定之日起至成年之日止
    等語。並聲明：㈠相對人應自本裁定確定之日起至聲請人乙○
    ○成年之日止，按月於每月5日前，給付聲請人乙○○扶養費13
    ,000元。㈡相對人應給付聲請人丙○○2,730,000 元，及自本
    件聲請狀繕本送達之翌日起至清償日止按週年利率百分之5
    計算之利息。
二、相對人未到庭，亦未提出任何書狀或陳述。
三、經查：
  　㈠關於未成年子女林語婕扶養費部分
　    ⒈按父母對於未成年之子女，有保護及教養之權利義務；
        父母對於未成年子女之扶養義務，不因結婚被撤銷或離
        婚而受影響，民法第1084條第2項、第1116條之2分別定
        有明文。次按締約國應盡其最大努力，確保父母雙方對
        兒童之養育及發展負共同責任的原則獲得確認；父母、
        或視情況而定的法定監護人對兒童之養育及發展負擔主
        要責任；兒童之最佳利益應為其基本考量，兒童權利公
        約第18條第1項亦揭櫫明文。又父母對於未成年子女之
        扶養義務，係本於父母子女之身分關係而當然發生，由
        父母共同提供未成年子女生活及成長所需，不因親權誰
        屬而受影響。又直系血親相互間，互負扶養義務；受扶
        養權利者，以不能維持生活而無謀生能力者為限，民法
        第1114條第1款、第1117條第1項分別規定。而所謂「不
        能維持生活」，係指不能以自己之財產及勞力所得維持
        生活者而言；又「無謀生能力」並不專指無工作能力者
        而言，雖有工作能力而不能期待其工作（如因病不能工
        作等），或因社會經濟情形失業，雖已盡相當之能事，
        仍不能覓得職業者，亦非無受扶養之權利，但仍以不能
        維持生活而無謀生能力者為限。
　    ⒉聲請人丙○○主張其與相對人甲○○於88年間結識交往，而
        於94年2月11日生下聲請人乙○○，嗣相對人於同年9月19
        日認領聲請人乙○○，且於96年7月2日由法院裁定由聲請
        人丙○○任聲請人乙○○之親權人等情，有兩造戶籍謄本在
        卷(見本院111年度司家非調字第501號《下稱司家非調字
        501》卷一第15頁、卷二第3頁)可稽，堪信為實。又相對
        人自聲請人乙○○出生均未負起負起扶養義務，聲請人乙
        ○○所有扶養費用均由聲請人丙○○單獨負擔，且聲請人乙
        ○○現與聲請人丙○○同住等情，業據聲請人丙○○到庭陳述
        綦詳，相對人未到庭，亦未提出任何書狀或陳述，堪認
        聲請人丙○○主張之上情為真。參照首揭規定及說明，相
        對人既為乙○○之父親，對乙○○即負有保護教養義務，並
        應與聲請人丙○○本於父母地位按受扶養權利者即乙○○之
        需要，各依自身經濟能力負擔扶養義務，共同提供乙○○
        生活成長所需之扶養費，故聲請人乙○○請求相對人給付
        扶養費，自屬有據。       
　    ⒊又扶養之程度，應按受扶養權利者之需要，與負扶養義
        務者之經濟能力及身分定之；負扶養義務者有數人，而
        其親等同一時，應各依其經濟能力分擔義務，民法第11
        19條、第1115條第3項分別定有明文。是本院審酌聲請
        人丙○○擔任會計，月收入2,8000元等情，業經聲請人丙
        ○○陳明在卷（見本院卷第20頁），又聲請人丙○○於110
        年申報所得為328,854元，名下汽車1輛(2020年份)；而
        相對人於110年申報所得為0元，名下財產有3筆土地汽
        車1輛(1999年份)等情，有聲請人丙○○及相對人之稅務
        電子閘門財產所得調件明細表在卷可佐（見本院司家非
        調501卷二第5-8頁）可稽。相對人雖未到庭陳述，惟相
        對人為現年51歲(60年9月生)，尚值壯年，且身體健康
        ，尚有相當勞動能力，顯具備扶養能力，況父母對未成
        年子女之扶養義務為生活保持義務，已如前述，自無須
        斟酌扶養義務者之給付能力，身為扶養義務者之相對人
        雖無餘力，亦須犧牲自己而扶養子女。本院審酌兩造上
        揭財產、所得情形，復參酌聲請人丙○○實際負責乙○○生
        活照顧責任，所付出之勞力，非不能評價為扶養費之一
        部等一切情狀，因認聲請人丙○○與相對人應依1：2之比
        例分擔乙○○之扶養費用為適當。
　    ⒋而就扶養費用數額部分，聲請人乙○○主張相對人應按月
        給付扶養費13,000元等語。查，聲請人乙○○雖未提出每
        月實際支出之相關扶養費用內容及單據供本院參酌，惟
        衡諸常情，吾人日常生活各項支出均屬瑣碎，顯少有人
        會完整記錄每日之生活支出或留存相關單據以供存查，
        是本院自得依據政府機關公布之客觀數據，作為衡量乙
        ○○每月扶養費用之標準。本院審酌受扶養權利人即乙○○
        居住臺南市境內，參行政院主計總處之臺灣地區國民所
        得及平均每人每月消費支出（按區域別分）之記載，臺
        南市110年度每人每月平均消費支出為20,745元，衛生
        福利部社會救助及社工司公布之臺南市110年、111年間
        每人每月最低生活費分別為13,304元、14,230元，兼衡
        乙○○現年17歲，仍在就學之齡，目前生活及未來教育之
        必要性費用需支出相當金額，惟其日常花費仍不若一般
        成年人為高，復斟酌現今物價、通貨膨脹併考量兩造之
        財產及收入現況、兩造均未領取社會補助等一切情狀，
        認乙○○扶養費以每月20,000元較為妥適，再依前揭所定
        相對人應負擔之扶養費用比例計算，相對人每月應負擔
        乙○○之扶養費用為13,333元（計算式：20,000元x2/3=1
        3,333元），是聲請人乙○○請求相對人應自本裁定確定
        之日起至乙○○成年之日止，按月於每月5日前給付關於
        林語婕之扶養費13,000元，尚屬合理，應予准許。
    　⒌末因扶養費乃維持受扶養權利人生活所需之費用，其費
        用之需求係陸續發生，故屬於「定期金」性質，應以按
        期給付為原則，本件亦無特別情事足資證明有命扶養義
        務人一次給付之必要，是認本案扶養費定期金仍以維持
        按期給付為宜，但為恐日後相對人有拒絕或拖延之情而
        不利子女之利益，爰依家事事件法第107條第2項準用同
        法第100條第4項之規定，酌定相對人給付定期金如遲誤
        1期履行者，其後12期之期間視為亦已到期；如所餘期
        數未達12期者，視為全部到期，以維未成年子女之最佳
        利益，爰裁定如主文第1項所示。
　　㈡關於返還代墊扶養費部分
    　⒈按無法律上之原因而受利益，致他人受損害者，應返還
        其利益，雖有法律上原因，而其後已不存在者，亦同，
        民法第179條定有明文。次按父母對其未成年子女之扶
        養義務，係基於父母子女之身分而來。父母離婚所消滅
        者，乃婚姻關係，縱因離婚而使一方之親權處於一時之
        停止狀態，但對於父母子女間之直系血親關係毫無影響
        ，均應依各自資力對子女負扶養義務。若均有扶養能力
        時，對於子女之扶養費用均應分擔。因此，父母之一方
        單獨扶養，自得依不當得利之規定請求他方償還代墊其
        應分擔之扶養費用，有最高法院92年度台上字第1699號
        判決意旨可資參照。又未成年子女與父母之一方共同居
        住，其等之日常生活所需各項費用，多由同居一處之父
        或母支出，此係一般常情，是以與未成年子女同居一處
        之父或母，主張已給付未成年子女之扶養費者，為一般
        常態事實，依舉證責任分配原則，就已按月給付子女扶
        養費之常態事實不負舉證之責。反之，未與未成年子女
        同居一處之母或父，抗辯已按期給付未成年子女之扶養
        費或無給付義務者，為變態事實，依舉證責任分配原則
        ，自應就變態事實善盡舉證之責。
　    ⒉聲請人丙○○主張相對人於乙○○出生至今均由其獨自支出
        乙○○之扶養費用，又乙○○成年前每月扶養費為20,000元
        ，並由聲請人丙○○與相對人各依1：2比例分擔扶養費用
        ，已酌定如前述，則以相對人於聲請人丙○○請求單獨扶
        養乙○○最近15年(下稱系爭期間)之扶養費每月應分擔之
        扶養費為13,333元計算，相對人於系爭期間應分擔乙○○
        之扶養費總計為2,399,940元元【計算式：13,333元×18
        0個月＝2,399,940元】，然前開金額係由聲請人丙○○代
        為墊付，聲請人丙○○自得依不當得利之法律關係，請求
        相對人返還。從而，聲請人丙○○請求相對人給付2,399,
        940元，暨其法定利息，應予准許，逾此部分則無理由
        ，應予駁回。
      ⒊又按給付無確定期限者，債務人於債權人得請求給付時
        ，經其催告而未為給付，自受催告時起，負遲延責任。
        其經債權人起訴而送達訴狀者，與催告有同一之效力。
        遲延之債務，債權人得請求依法定利率計算之遲延利息
        ，民法第229 條第2 項、第233 條第1 項前段分別明定
        。本件聲請人丙○○與相對人並未約定給付之日期，依其
        性質屬給付無確定期限，相對人應自受催告時起，始負
        遲延責任。查，聲請人丙○○係於111年8月1 0日具狀聲
        請相對人關於返還代墊之扶養費之利息，本件聲請狀繕
        本係於係於111年9月17日送達相對人（111年9月7日寄
        存送達）等情，有送達證書可證（本院司家非調501卷
        一第47頁），則聲請人丙○○請求相對人給付有理由部分
        ，自聲請狀繕本送達之翌日即111年9月18日起至清償日
        止按週年利率百分之五計算之法定遲延利息，依上開規
        定，併予准許，裁定如主文第2項所示。
四、本件事證已臻明確，兩造其餘攻擊防禦方法及證據，核與裁
    定之結果不生影響，爰不一一論列，附此敘明。
五、依家事事件法第104 條第3 項、第97條，非訟事件法第24條
    第1 項、第21條第2 項，民事訴訟法第79條，裁定如主文。
     　　
中　　華　　民　　國　　111 　年　　12　　月　　16　　日
                  家事法庭  法  官  陳文欽
以上正本係照原本做成。
如對本裁定抗告須於裁定送達後10日內向本院提出抗告狀，並繳
納裁判費新台幣1,000元。
中　　華　　民　　國　　111 　年　　12　　月　　16　　日
                            書記官  易佩雯